【裁判字號】    99,交抗,1490
【裁判日期】    990714
【裁判案由】    違反道路交通管理處罰條例
【裁判全文】
臺灣高等法院交通事件裁定            99年度交抗字第1490號
抗  告  人
即受處分人  甲○○
上列抗告人因違反道路交通管理處罰條例案件，不服臺灣板橋地
方法院中華民國99年5月10日所為裁定（99年度交聲字第267號）
，提起抗告，本院裁定如下：
    主  文
抗告駁回。
    理  由
一、原處分機關（交通部公路總局臺北區監理所板橋監理站）處
    分意旨略以：抗告人即受處分人（下稱受處分人）甲○○於
    民國98年11月22日下午5時30分許，將車牌號碼318-CXB號重
    型機車停放在臺北市○○區○○路10號前禁止停車之騎樓人
    行道，有「在禁止臨時停車處所停車」之違規行為，經臺北
    市政府警察局萬華分局員警拍照後逕行舉發，爰依道路交通
    管理處罰條例第56條第1項第1款之規定，裁處受處分人罰鍰
    新臺幣（下同）600元。
二、原裁定意旨略以：受處分人於上揭時、地將其所有上開重型
    機車停放於禁止停車之騎樓人行道事實明確，原處分機關所
    為上開裁罰並無不當，裁定駁回受處分人之異議等語。
三、抗告意旨略以：原審以環河南路、康定路口設有禁止停車標
    示，認定受處分人有「在禁止臨時停車處所停車」之違規行
    為，惟受處分人停車後步行往武昌街口看電影，途中並無設
    置禁止停車標示。是該區如欲劃設為騎樓禁停，應於兩端設
    立明顯標誌，本區○○道路除舉發地點外，如峨嵋街與武昌
    街路段在路口兩端皆設有禁停標誌，然舉發地點既未設立禁
    停標誌，何以任意開罰？況在臺北市○○○○道均停滿機車
    ，如依法騎樓人行道均不能停車，何必附加設置騎樓人行道
    禁止停車標誌。為此聲明異議，請求撤銷原處分云云。
四、經查：
(一)受處分人於上揭時地，將其所有之上開重型機車停放於設置
    禁止停車標誌之騎樓人行道，而有「在禁止臨時停車處所停
    車」之違規事實，為警拍照後逕行舉發，經原處分機關以受
    處分人違反道路交通管理處罰條例第56條第1項第1款之規定
    ，裁處罰鍰600元等情，有臺北市政府警察局北市警交大字
    第AY0000000號舉發通知單、交通部公路總局臺北區監理所
    板橋監理站板監裁字第裁41-AY0000000號違反道路交通管理
    事件裁決書及臺北市政府警察局萬華分局99年2月1日北市警
    萬分交字第09930538800號函附採證照片2張、臺北市單點機
    車退出騎樓實施路段、時間表在卷可稽（原審卷第4、6、17
    至21頁）。
(二)受處分人對於其在上揭時地，停放機車於騎樓人行道之事實
    ，亦經其坦認在卷（參受處分人所提之異議狀及抗告狀），
    雖其以前揭情詞置辯。惟依卷附舉發採證照片，相片中所示
    豎立「騎樓、人行道禁止停車（機慢車停放區除外）」標誌
    牌，雖位於康定路與環河南路口處，然與受處分人違規停放
    機車處（臺北市○○區○○路10號前騎樓處）僅距約有三戶
    住宅，且均處供行人行走之連成一片的相同地面，顯見該標
    誌牌，確係設立於受處分人停車處所左方附近之人行道上；
    又以該舉證相片中所示之「騎樓、人行道禁止停車（機慢車
    停放區除外）」標誌牌，該標誌牌內之下方且畫有雙向箭頭
    ，揆諸上開規定，此標誌牌乃指自該標誌牌豎立位置之兩側
    各至另立有標誌牌內起點箭頭向左及終點箭頭向右之左右二
    處，除機慢車停放區外，為實施騎樓、人行道禁止停車之路
    段範疇（原審卷第19頁），上開標誌經查合於道路交通標誌
    標線號誌設置規則第78條「禁停標誌」之設置原則，其標示
    情形尚屬清楚明確，一般人於停車前稍加查望即可知悉。又
    臺北市逐步推動機車退出騎樓、人行道之措施已有數年之久
    ，其目的在於改善目前人行道及騎樓停放機車，影響行人通
    行順暢及安全之問題，使人行道有足夠空間供行人通行，故
    臺北市政府交通局及臺北市停車管理處乃持續採取相關禁停
    管制措施，並屢經大眾傳播媒體廣為報導，受處分人既居住
    於大臺北地區，往來於臺北縣市，對於上情自難諉為不知。
    而本件受處分人機車停放之前揭騎樓人行道業經主管機關設
    置禁止機車停放於騎樓及人行道之標誌，受處分人僅需稍加
    注意，即可知悉該處除劃設之機車停車格得停放機車外，其
    餘騎樓及人行道，機車均應退出而禁止停放。另本件舉發違
    規停車路段即峨嵋街北側（環河南路─康定路）為實施騎樓
    、人行道禁停機車措施，有臺北市單點機車退出騎樓實施路
    段、時間表在卷可稽（原審卷第21頁）。且依原審現場履勘
    上開標誌牌所指示禁停路段，受處分人停車當時除左方設有
    上開雙向箭頭指示之禁停標誌外，在受處分人停放機車之騎
    樓人行道前亦繪有機慢車停放區（機車停車格），有原審現
    場勘驗照片在卷可稽（原審卷第27頁）。是除主管機關視人
    行道寬度等情況而於人行道劃設之機慢車停放區（機車停車
    格）外，騎樓人行道上自不得停車，受處分人如欲停放所有
    之重型機車，自應將其停在前機車停車格內，而非僅為一己
    之私，將其所有之機車停放在機車停車格外禁止臨時停車之
    騎樓人行道，是受處分人上開所辯，尚非可採。
(三)按行政機關為行政行為，非有正當理由，不得為差別待遇，
    固為行政程序法第6條所揭示之平等原則，亦為行政法上重
    要之一般法律原則，然憲法上所保障之平等權，係以合法權
    益為限，則主張平等原則之基礎事實應為合法，亦即處分相
    對人不得要求行政機關為不法行政行為之平等。本件受處分
    人將所有之上開重型機車停放在騎樓人行道，勢將影響行人
    往來安全，依前開規定，受處分人本不應在該地點停車，致
    影響住戶出入及行人往來，其僅為貪圖一己方便，任意停放
    車輛，違規事證明確，洵堪認定。況受處分人既為領有駕照
    之合格駕駛人，對上述交通規定應知悉或查詢相關法規規定
    並加以遵循，且道路交通管理處罰條例之立法目的乃為加強
    道路交通管理，維護交通秩序，確保交通安全。依上開法律
    規定，汽機車所有人將其所有之汽機車任意停放於禁止臨時
    停車處即屬違規，執行勤務之員警即應依法舉發，受處分人
    所稱臺北市○○○○道均停滿機車云云，並非其違規之正當
    理由，自不得為受處分人得據以免責之事由。
五、綜上所述，原審以受處分人上開交通違規行為明確，原處分
    機關依道路交通管理處罰條例第56條第1項第1款之規定，裁
    處受處分人罰鍰600元並無違誤，而駁回受處分人之異議，
    經核並無不當。受處分人指摘原裁定為不當，為無理由，應
    予駁回。
據上論結，應依道路交通案件處理辦法第26條，刑事訴訟法第41
2條，裁定如主文。
中    華    民    國    99    年    7     月    14    日
                  刑事第二十一庭審判長法  官  蔡聰明
                                      法  官  趙文
                                      法  官  楊力進
以上正本證明與原本無異。
本件不得再抗告。
                                      書記官  彭威翔
中    華    民    國    99    年    7    月     15    日

司法院資訊處製作；財團法人民間司法改革基金會備份。
